【裁判字號】    97,審抗,187
【裁判日期】    980108
【裁判案由】    本票裁定
【裁判全文】
臺灣臺北地方法院民事裁定             97年度審抗字第187號
抗  告  人  乙○○
相  對  人  安泰商業銀行股份有限公司
法定代理人  甲○○
上列當事人間本票裁定事件，抗告人對於中華民國97年11月3日
本院97年度票字第36836號裁定提起抗告，本院裁定如下：
    主  文
抗告駁回。
抗告程序費用新台幣壹仟元由抗告人負擔。
    理  由
一、按執票人向本票發票人行使追索權時，得聲請法院裁定後強
    制執行，票據法第一百二十三條定有明文。又按本票執票人
    ，依票據法第一百二十三條規定，聲請法院裁定許可對發票
    人強制執行，係屬非訟事件，法院僅依非訟事件程序，就本
    票形式之要件是否具備予以審查，即為已足。若實體上問題
    ，應依訴訟程序另謀解決，尚非屬非訟事件所得審究（最高
    法院57年台抗第76號判例意旨參照）。
二、本件相對人主張其執有抗告人於民國93年12月8日所簽發之
    本票一紙，內載金額新台幣（下同）740,000元，付款地在
    相對人營業所，利息自發票日起前三個月按年息3﹪、第四
    個月起按年息12%計算，免除作成拒絕證書，到期日97年5
    月10日（下稱系爭本票）；詎於到期後經提示僅支付其中部
    分外，其餘485,387元未獲付款，為此提出本票一紙聲請本
    院裁定准予強制執行等情，業據其提出本票為證，本院依首
    開規定審酌相對人提出之本票後裁定予以准許，尚無不合。
三、抗告人抗告意旨雖略以：系爭本票發票時並未記載到期日，
    且抗告人係為借款而簽發系爭本票，但已與最大債權銀行即
    相對人於95年5月間成立債務協商，抗告人僅餘432,503元未
    清償，況相對人並未向抗告人提示付款；又抗告人已於97
    年6月26日聲請更生，相對人應停止催收程序，為此提起抗
    告，求為廢棄原裁定等語。
四、經查，抗告人所述系爭本票發票時並未記載到期日，又其曾
    與相對人成立債務協商而分期償還，目前僅餘432,503元未
    清償乙節，概屬於本票債務是否業已清償而消滅等實體爭執
    事項，揆諸前開說明，法院就本票裁定事件，僅就本票是否
    具備形式要件而為審查，至其他所涉實體爭執，抗告人應依
    訴訟程序另謀解決，而非於裁定程序中為此爭執。
五、又按執票人向本票發票人行使追索權時，得聲請法院裁定後
    強制執行，票據法第一百二十三條定有明文。次按，本票上
    雖有免除作成拒絕證書之記載，執票人仍應於所定期限內，
    為付款之提示，但對於執票人主張未為提示者，應負舉證責
    任，亦為同法第一百二十四條、第九十五條所明定者。蓋本
    票為提示證券，本票執票人欲行使票據上權利，應於一定期
    限內向付款人為提示票據、請求付款，本票之提示，實為執
    票人行使票據權利之前提；至於免除作成拒絕證書之記載，
    僅係執票人無庸證明提示未獲付款結果之事實，其在行使票
    據追索權前，仍應於所定期限內為付款之提示（最高法院71
    年度台上字第3671號判決、84年度台抗字第22號裁定參照）
    。據此，本票內固然已記載免除作成拒絕證書，執票人仍應
    於所定期限內為付款之提示，僅主張執票人未為提示者，應
    負舉證之責而已。抗告人雖謂相對人未曾向其提示系爭本票
    ；然查，系爭本票既記載免除作成拒絕證書，是抗告人抗辯
    相對人未經提示付款，即應由其負舉證責任；茲既抗告人就
    此未能舉證證明之，所辯自不足取。
六、至於抗告人再指陳其已聲請更生程序乙節，經本院向臺灣基
    隆地方法院查詢後，該院於97年12月17日函覆本院表示：該
    院係於97年7月1日受理抗告人更生聲請，目前尚未裁定開始
    更生等詞甚詳，有該院民事庭函在卷可證。是本件尚無消費
    者債務清理條例第四十八條第二項前段「法院裁定開始更生
    程序後，對於債務人不得開始或繼續訴訟及強制執行程序」
    規定之適用，堪以認定。
七、從而，抗告人提起本件抗告，為無理由，應予駁回。
八、爰依非訟事件法第二十一條第二項、第二十四條第一項、第
    四十六條、民事訴訟法第四百九十五條之一第一項、第四百
    四十九條第一項、第七十八條，裁定如主文。
中    華    民    國    98    年    1     月    8     日
                  民事第六庭審判長法  官  劉坤典
                                  法  官  劉又菁
                                  法  官  賴錦華
以上正本係照原本作成。
本裁定不得再為抗告。
中    華    民    國    98    年    1     月    8     日
                                  書記官  張馨文


司法院資訊處製作；財團法人民間司法改革基金會備份。
